---
title: "EGT 2010 : analyse des distributions"
author: "Cantien Collinet"
date: "`r format(Sys.time(), '%A %d %B %Y')`"
output:
  pdf_document:
    toc: true
    number_sections: true
---

# Préparation des données

Installation des librairies et importation des données

```{r setup, results='hide', message=FALSE}
source("support/preparation.R")

## Durée des déplacements ----

# Calcul des temps de déplacement
temps_brut <- deplacements %>%
  group_by(NQUEST, NP) %>%
  summarise(temps = sum(DUREE)) %>%
  left_join(individus_CS8_short, by = c("NQUEST", "NP")) %>%
  mutate(temps = tidyr::replace_na(temps, 0)) %>% # O pour les immobiles
  filter(!is.na(CS8)) %>%
  var_labels(temps = "Durée quotidienne de déplacement par personne (en min)")

# Tableau avec les individus de toutes les PCS de niveau 1
temps <- temps_brut %>%
  mutate(CS8 = sjlabelled::as_label(CS8, prefix = TRUE))
temps <-  sjlabelled::copy_labels(temps, temps_brut)

# Données pondérées
temps_w <- svydesign(ids = ~1,
                data = temps,
                weights = ~POIDSP)

# Tableau avec uniquement les CPIS, employés et ouvriers
temps_subset <- subset(temps_brut, CS8 %in% c(3, 5, 6))
temps_subset <- temps_subset %>%
  mutate(CS8 = sjlabelled::as_label(CS8, prefix = TRUE))
temps_subset <-  sjlabelled::copy_labels(temps_subset, temps_brut)

# Données pondérées
temps_subset_w <- svydesign(ids = ~1,
                data = temps_subset,
                weights = ~POIDSP)

## Distances parcourues ----

# Calcul des distances parcourues
distance_brut <- deplacements %>%
  group_by(NQUEST, NP) %>%
  summarise(distance = sum(DPORTEE)) %>%
  right_join(individus_CS8_short, by = c("NQUEST", "NP")) %>%
  mutate(distance = tidyr::replace_na(distance, 0)) %>% # 0 pour les immobiles
  filter(!is.na(CS8)) %>%
  var_labels(distance = "Distance parcourue quotidiennement par personne (en km)")

# Tableau avec les individus de toutes les PCS de niveau 1
distance <- distance_brut %>%
  mutate(CS8 = sjlabelled::as_label(CS8, prefix = TRUE))
distance <-  sjlabelled::copy_labels(distance, distance_brut)

# Données pondérées
distance_w <- svydesign(ids = ~1,
                data = distance,
                weights = ~POIDSP)

# Tableau avec uniquement les CPIS, employés et ouvriers
distance_subset <- subset(distance_brut, CS8 %in% c(3, 5, 6))
distance_subset <- distance_subset %>%
  mutate(CS8 = sjlabelled::as_label(CS8, prefix = TRUE))
distance_subset <-  sjlabelled::copy_labels(distance_subset, distance_brut)

# Données pondérées
distance_subset_w <- svydesign(ids = ~1,
                data = distance_subset,
                weights = ~POIDSP)

## Nombre de déplacements ----

# Calcul du nombre de déplacements
nb_deplacements_brut <- deplacements %>%
  group_by(NQUEST, NP) %>%
  count %>%
  right_join(individus_CS8_short, by = c("NQUEST", "NP")) %>%
  mutate(n = tidyr::replace_na(n, 0)) %>% # Individus immobiles
  filter(!is.na(CS8)) %>%
  var_labels(n = "Nombre de déplacements quotidiens par personne")

# Tableau avec les individus de toutes les PCS de niveau 1
nb_deplacements <- nb_deplacements_brut %>%
  mutate(CS8 = sjlabelled::as_label(CS8, prefix = TRUE))
nb_deplacements <-  sjlabelled::copy_labels(nb_deplacements, nb_deplacements_brut)

# Données pondérées
nb_deplacements_w <- svydesign(ids = ~1,
                data = nb_deplacements,
                weights = ~POIDSP)

# Tableau avec uniquement les CPIS, employés et ouvriers
nb_deplacements_subset <- subset(nb_deplacements_brut, CS8 %in% c(3, 5, 6))
nb_deplacements_subset <- nb_deplacements_subset %>%
  mutate(CS8 = sjlabelled::as_label(CS8, prefix = TRUE))
nb_deplacements_subset <-  sjlabelled::copy_labels(
  nb_deplacements_subset,
  nb_deplacements_brut
)

# Données pondérées
nb_deplacements_subset_w <- svydesign(ids = ~1,
                data = nb_deplacements_subset,
                weights = ~POIDSP)
```


# Exploration

## Quartiles

### Durée des déplacements

```{r, message=FALSE}
ggplot(temps_w$variables, aes(
  weight = weights(temps_w),
  x = CS8,
  y = temps / 60,
  color = CS8)
  ) +
  geom_boxplot(outlier.shape = NA, varwidth = TRUE) +
  ggtitle(
    "Distribution de la durée quotidienne des déplacements par personne",
    subtitle = "(La largeur des boites à moustaches est proportionnelle au nombre d'individus)"
  ) +
  ylab("Durée quotid. des déplacements (heures)") +
  xlab("PCS de niveau 1") +
  guides(color = FALSE) +
  theme(axis.title.y = element_text(vjust = 0)) +
  coord_cartesian(ylim = c(0, 5))
```

### Distances parcourues

```{r, message=FALSE}
ggplot(distance_w$variables, aes(
  weight = weights(distance_w),
  x = CS8,
  y = distance,
  color = CS8)
  ) +
  geom_boxplot(outlier.shape = NA, varwidth = TRUE) +
  ggtitle("Distribution des distances quotidiennes parcourues par personne") +
  ylab("Distance parcourue quotidiennement (km)") +
  xlab("PCS de niveau 1") +
  guides(color = FALSE) +
  theme(axis.title.y = element_text(vjust = 0)) +
  coord_cartesian(ylim = c(0, 100))
```

### Nombre de déplacements

```{r, message=FALSE}
ggplot(nb_deplacements_w$variables, aes(
  weight = weights(nb_deplacements_w),
  x = CS8,
  y = n,
  color = CS8)
  ) +
  geom_boxplot(outlier.shape = NA, varwidth = TRUE) +
  ggtitle("Nombre de déplacements quotidiens par personne") +
  ylab("Nombre de déplacements quotidiens") +
  xlab("PCS de niveau 1") +
  guides(color = FALSE) +
  theme(axis.title.y = element_text(vjust = 0)) +
  coord_cartesian(ylim = c(0, 12.5))
```

## Fonctions de densité

Vérification qu'il n'y ait pas de valeurs fausses ou surprenantes dans la distribution.

### Durée des déplacements

```{r, message=FALSE}
ggplot(temps_w$variables, aes(weight = weights(temps_w), x = temps)) +
  geom_density()
```

### Distances parcourues

```{r, message=FALSE}
ggplot(distance_w$variables, aes(weight = weights(distance_w), x = distance)) +
  geom_density()
```

### Nombre de déplacements

```{r, message=FALSE}
ggplot(nb_deplacements_w$variables, aes(weight = weights(nb_deplacements_w), x = n)) +
  geom_density()
```

## Statistiques descriptives

### Durée des déplacements

```{r, message=FALSE}
temps_moyennes <- svyby(~temps, ~CS8, temps_w, svymean)
```

```{r, warning=FALSE, message=FALSE}
temps_quantiles <- svyby(
  ~temps,
  ~CS8,
  temps_w,
  svyquantile,
  quantiles = c(0.1, 0.25, 0.5, 0.75, 0.9),
  ci = TRUE,
  vartype= "ci"
)
```

```{r, message=FALSE}
library(convey)
temps_cw <- convey_prep(temps_w)
temps_gini <- svyby(~temps, ~CS8, temps_cw, svygini)
```

```{r, echo=FALSE}
temps_moyennes_table <- temps_moyennes[1:2] %>%
  mutate_if(is.numeric, round, 1) %>%
  rename("Moyenne" = "temps")

temps_quantiles_table <- temps_quantiles[1:6] %>%
  mutate_if(is.numeric, round, 1) %>%
  rename("1er décile" = "0.1", "1er quartile" = "0.25", "Médiane" = "0.5", "3e quartile" = "0.75", "9e décile" = "0.9")

temps_gini_table <- temps_gini[1:2] %>%
  mutate_if(is.numeric, round, 3) %>%
  rename("Coefficient de Gini" = "temps")

recap_temps <- temps_moyennes_table %>%
  full_join(temps_quantiles_table, by = c("CS8")) %>%
  full_join(temps_gini_table, by = c("CS8")) %>%
  sjlabelled::copy_labels(temps) %>%
  label_to_colnames()

knitr::kable(recap_temps, caption = "Durée quotidienne des déplacements par personne (en min)")
```

### Distances parcourues

```{r, message=FALSE}
distance_moyennes <- svyby(~distance, ~CS8, distance_w, svymean)
```

```{r, warning=FALSE, message=FALSE}
distance_quantiles <- svyby(
  ~distance,
  ~CS8,
  distance_w,
  svyquantile,
  quantiles = c(0.1, 0.25, 0.5, 0.75, 0.9),
  ci = TRUE,
  vartype= "ci"
)
```

```{r, message=FALSE}
library(convey)
distance_cw <- convey_prep(distance_w)
distance_gini <- svyby(~distance, ~CS8, distance_cw, svygini)
```


```{r, echo=FALSE}
distance_moyennes_table <- distance_moyennes[1:2] %>%
  mutate_if(is.numeric, round, 1) %>%
  rename("Moyenne" = "distance")

distance_quantiles_table <- distance_quantiles[1:6] %>%
  mutate_if(is.numeric, round, 1) %>%
  rename("1er décile" = "0.1", "1er quartile" = "0.25", "Médiane" = "0.5", "3e quartile" = "0.75", "9e décile" = "0.9")

distance_gini_table <- distance_gini[1:2] %>%
  mutate_if(is.numeric, round, 3) %>%
  rename("Coefficient de Gini" = "distance")

recap_distance <- distance_moyennes_table %>%
  full_join(distance_quantiles_table, by = c("CS8")) %>%
  full_join(distance_gini_table, by = c("CS8")) %>%
  sjlabelled::copy_labels(distance) %>%
  label_to_colnames()

knitr::kable(recap_distance, caption = "Distances quotidiennes parcourues par personne (en km)")
```

### Nombre de déplacements

Calcul de la moyenne
```{r, message=FALSE}
nb_deplacements_moyennes <- svyby(~n, ~CS8, nb_deplacements_w, svymean)
```

Calcul des quartiles et quantiles
```{r, warning=FALSE, message=FALSE}
nb_deplacements_quantiles <- svyby(
  ~n,
  ~CS8,
  nb_deplacements_w,
  svyquantile,
  quantiles = c(0.1, 0.25, 0.5, 0.75, .9),
  ci = TRUE,
  vartype= "ci"
)
```

Calcul des coefficients de Gini
```{r, message=FALSE}
library(convey)
nb_deplacements_cw <- convey_prep(nb_deplacements_w)
nb_deplacements_gini <- svyby(~n, ~CS8, nb_deplacements_cw, svygini)
```

```{r, echo=FALSE}
nb_deplacements_moyennes_table <- nb_deplacements_moyennes[1:2] %>%
  mutate_if(is.numeric, round, 1) %>%
  rename("Moyenne" = "n")

nb_deplacements_quantiles_table <- nb_deplacements_quantiles[1:6] %>%
  mutate_if(is.numeric, round, 1) %>%
  rename("1er décile" = "0.1", "1er quartile" = "0.25", "Médiane" = "0.5", "3e quartile" = "0.75", "9e décile" = "0.9")

nb_deplacements_gini_table <- nb_deplacements_gini[1:2] %>%
  mutate_if(is.numeric, round, 3) %>%
  rename("Coefficient de Gini" = "n")

recap_nb_deplacements <- nb_deplacements_moyennes_table %>%
  full_join(nb_deplacements_quantiles_table, by = c("CS8")) %>%
  full_join(nb_deplacements_gini_table, by = c("CS8")) %>%
  sjlabelled::copy_labels(nb_deplacements) %>%
  label_to_colnames()

knitr::kable(recap_nb_deplacements, caption = "Déplacements quotidiens par personne")
```

## Courbes de Lorenz

Attention : pour l'instant, la pondération des données n'est pas prise en compte

### Durée des déplacements

```{r}
library(gglorenz)

ggplot(temps_subset_w$variables) +
  stat_lorenz(aes(weight = weights(temps_subset_w), x = temps, colour = "Toutes les PCS"), color = "black", linetype = "dotted", desc = FALSE) +
  stat_lorenz(aes(weight = weights(temps_subset_w), x = temps, colour = CS8), desc = FALSE) +
  coord_fixed() +
  geom_abline(linetype = "dashed") +
  scale_colour_discrete(name  = sjlabelled::get_label(temps_subset_w$CS8)) +
  labs(x = "Part cumulée des individus",
       y = "Part cumulée de la durée des déplacements",
       title = "Inégalités des temps de déplacement")
```

### Distances parcourues

```{r}
library(gglorenz)

ggplot(distance_subset_w$variables) +
  stat_lorenz(aes(weight = weights(distance_subset_w), x = distance, colour = CS8), desc = FALSE) +
  coord_fixed() +
  geom_abline(linetype = "dashed") +
  scale_colour_discrete(name  = sjlabelled::get_label(distance_subset$CS8)) +
  labs(x = "Part cumulée des individus",
       y = "Part cumulée des distances parcourues",
       title = "Inégalités des distances parcourues")
```

### Nombre de déplacements

```{r}
library(gglorenz)

ggplot(nb_deplacements_subset_w$variables) +
  stat_lorenz(aes(weight = weights(nb_deplacements_subset_w), x = n, colour = CS8), desc = FALSE) +
  coord_fixed() +
  geom_abline(linetype = "dashed") +
  scale_colour_discrete(name  = sjlabelled::get_label(nb_deplacements_subset_w$CS8)) +
  labs(x = "Part cumulée des individus",
       y = "Part cumulée du nombre de déplacements quotidiens",
       title = "Inégalités du nombre de déplacements quotidiens")
```

## Forme des distributions

### Durée des déplacements

```{r}
ggplot(temps_subset_w$variables, aes(
  weight = weights(temps_subset_w),
  x = temps / 60,
  color = CS8,
  fill = CS8
)) +
  geom_density(adjust=1.5, alpha = .4) +
  scale_colour_discrete(name  = sjlabelled::get_label(temps_subset_w$CS8)) +
  scale_fill_discrete(name  = sjlabelled::get_label(temps_subset_w$CS8)) +
  scale_x_continuous(
    breaks = c(seq(0, 4, 1), seq(5, 15, 2)),
    minor_breaks = waiver(),
    sec.axis = dup_axis(name = NULL)
  ) +
  labs(
    title = "Distribution de la durée quotidienne des déplacements, par personne",
    x = "Durée quotidienne des déplacements (en heures)",
    y = "Fréquence"
  )
```

```{r}
ggplot(temps_subset_w$variables, aes(
  weight = weights(temps_subset_w),
  x = temps / 60,
  fill = CS8
)) +
  geom_density(adjust=1.5, position = "fill", alpha = .4) +
  scale_colour_discrete(name  = sjlabelled::get_label(temps_subset_w$CS8)) +
  scale_fill_discrete(name  = sjlabelled::get_label(temps_subset_w$CS8)) +
  scale_x_continuous(
    breaks = c(seq(0, 4, 1), seq(5, 15, 2)),
    minor_breaks = waiver(),
    sec.axis = dup_axis(name = NULL)
  ) +
  scale_y_continuous(
    breaks = c(0, 0.33, 0.66, 1),
    minor_breaks = waiver(),
    sec.axis = dup_axis(name = NULL)
  ) +
  labs(
    title = "Distribution relative de la durée quotidienne des déplacements, par personne",
    x = "Durée quotidienne des déplacements (en heures)",
    y = "Fréquence relative"
  )
```

### Distances parcourues

```{r}
ggplot(distance_subset_w$variables, aes(
  weight = weights(distance_subset_w),
  x = distance,
  color = CS8,
  fill = CS8
)) +
  geom_density(adjust=1.5, alpha = .4) +
  scale_colour_discrete(name  = sjlabelled::get_label(distance_subset$CS8)) +
  scale_fill_discrete(name  = sjlabelled::get_label(distance_subset$CS8)) +
  scale_x_continuous(
    breaks = c(seq(0, 100, 10), 150, 200),
    minor_breaks = waiver(),
    sec.axis = dup_axis(name = NULL)
  ) +
  labs(
    title = "Distribution des distances parcourues quotidiennement par personne",
    x = sjlabelled::get_label(distance_subset$distance),
    y = "Fréquence"
  )
```

```{r}
ggplot(distance_subset_w$variables, aes(
  weight = weights(distance_subset_w),
  x = distance,
  fill = CS8
)) +
  geom_density(adjust=1.5, position = "fill", alpha = .4) +
  scale_colour_discrete(name  = sjlabelled::get_label(distance_subset$CS8)) +
  scale_fill_discrete(name  = sjlabelled::get_label(distance_subset$CS8)) +
  scale_x_continuous(
    breaks = c(seq(0, 100, 10), 150, 200),
    minor_breaks = waiver(),
    sec.axis = dup_axis(name = NULL)
  ) +
  scale_y_continuous(
    breaks = c(0, 0.33, 0.66, 1),
    minor_breaks = waiver(),
    sec.axis = dup_axis(name = NULL)
  ) +
  labs(
    title = "Distribution relative des distances parcourues quotidiennement par personne",
    x = sjlabelled::get_label(distance_subset$distance),
    y = "Fréquence relative"
  )
```

### Nombre de déplacements

```{r}
ggplot(nb_deplacements_subset_w$variables, aes(
  weight = weights(nb_deplacements_subset_w),
  x = n,
  color = CS8,
  fill = CS8
)) +
  geom_density(adjust=1.5, alpha = .4) +
  scale_colour_discrete(name  = sjlabelled::get_label(nb_deplacements_subset_w$CS8)) +
  scale_fill_discrete(name  = sjlabelled::get_label(nb_deplacements_subset_w$CS8)) +
  scale_x_continuous(
    breaks = seq(0, 22, 2),
    minor_breaks = waiver(),
    sec.axis = dup_axis(name = NULL)
  ) +
  labs(
    title = "Distribution du nombre de déplacements quotidiens par personne",
    x = sjlabelled::get_label(nb_deplacements_subset$n),
    y = "Fréquence"
  )
```

```{r}
ggplot(nb_deplacements_subset_w$variables, aes(
  weight = weights(nb_deplacements_subset_w),
  x = n,
  fill = CS8
)) +
  geom_density(adjust=1.5, position = "fill", alpha = .4) +
  scale_colour_discrete(name  = sjlabelled::get_label(nb_deplacements_subset_w$CS8)) +
  scale_fill_discrete(name  = sjlabelled::get_label(nb_deplacements_subset_w$CS8)) +
  scale_x_continuous(
    breaks = seq(0, 22, 2),
    minor_breaks = waiver(),
    sec.axis = dup_axis(name = NULL)
  ) +
  scale_y_continuous(
    breaks = c(0, 0.33, 0.66, 1),
    minor_breaks = waiver(),
    sec.axis = dup_axis(name = NULL)
  ) +
  labs(
    title = "Distribution relative du nombre de déplacements quotidiens par personne",
    x = sjlabelled::get_label(nb_deplacements_subset$n),
    y = "Fréquence relative"
  )
```

