---
title: "Exploration du jeu de données"
author: "Cantien Collinet"
date: "`r format(Sys.time(), '%A %d %B %Y')`"
output:
  pdf_document: default
  html_notebook: default
---

# Préparation des données ----
Installation des librairies et importation des données
```{r setup, results='hide', message=FALSE}
source("support/preparation.R")
```

# Exploration ----

## Distribution des temps de déplacements par jour et par personne ----

On ne garde que les individus dont la PCS est renseignée et on calcule la somme de leurs temps de déplacement
```{r, message=FALSE}
library(survey)

temps_quotid_personne_brut <- deplacements %>%
  group_by(NQUEST, NP) %>%
  summarise(temps = sum(DUREE)) %>%
  left_join(individus_CS8_short, by = c("NQUEST", "NP")) %>%
  mutate(temps = tidyr::replace_na(temps, 0)) %>% # O pour les individus qui ne se sont pas déplacés
  filter(!is.na(CS8))
```

Tableau avec les individus de toutes les PCS de niveau 1
```{r}
temps_quotid_personne <- temps_quotid_personne_brut %>%
  mutate(CS8 = sjlabelled::as_label(CS8, prefix = TRUE))
temps_quotid_personne <-  sjlabelled::copy_labels(temps_quotid_personne, temps_quotid_personne_brut)

dw <- svydesign(ids = ~1,
                data = temps_quotid_personne,
                weights = ~POIDSP)
```

Tableau avec uniquement les CPIS, employés et ouvriers
```{r}
temps_quotid_personne_subset <- subset(temps_quotid_personne_brut, CS8 %in% c(3, 5, 6))
temps_quotid_personne_subset <- temps_quotid_personne_subset %>%
  mutate(CS8 = sjlabelled::as_label(CS8, prefix = TRUE))
temps_quotid_personne_subset <-  sjlabelled::copy_labels(temps_quotid_personne_subset, temps_quotid_personne_brut)



dw_subset <- svydesign(ids = ~1,
                data = temps_quotid_personne_subset,
                weights = ~POIDSP)
```

```{r, message=FALSE}
ggplot(dw$variables, aes(
  weight = weights(dw),
  x = CS8,
  y = temps,
  color = CS8)
  ) +
  geom_boxplot(outlier.shape = NA, varwidth = TRUE) +
  ggtitle("Distribution de la durée quotidienne des déplacements par personne") +
  ylab("Durée quotid. des déplacements (min)") +
  xlab("PCS de niveau 1") +
  guides(color = FALSE) +
  theme(axis.title.y = element_text(vjust = 0)) +
  coord_cartesian(ylim = c(0, 300))
```


```{r, message=FALSE}
svyhist(~temps, dw, main = "Histogramme")
ggplot(dw$variables, aes(weight = weights(dw), x = temps)) +
  geom_histogram()
```

```{r, message=FALSE}
moyennes <- svyby(~temps, ~CS8, dw, svymean)
```
```{r, echo=FALSE}
moyennes_table <- moyennes %>% rename("Temps moyen (min)" = "temps", "Écart-type" = "se")
knitr::kable(moyennes_table, caption = "Temps quotidiens de déplacement moyens", digits = 0)
```

```{r, warning=FALSE, message=FALSE}
quartiles <- svyby(~temps, ~CS8, dw, svyquantile, quantiles = c(0.25, 0.5, 0.75), ci = TRUE, vartype= "ci")
```
```{r, echo=FALSE}
quartiles_table <- quartiles %>% rename("1er quartile" = "0.25", "Médiane" = "0.5", "3e quartile" = "0.75")
knitr::kable(quartiles_table[2:4], caption = "Distribution des temps quotidiens de déplacement (quartiles, en min)", digits = 0)
```

```{r, message=FALSE}
library(convey)
cdw <- convey_prep(dw)
gini <- svyby(~temps, ~CS8, cdw, svygini)
```
```{r, echo=FALSE}
gini_table <- gini %>% rename("Coefficient de Gini" = "temps", "Écart-type" = "se")
knitr::kable(gini_table[2], caption = "Temps quotidiens de déplacement moyens", digits = 3)
```

```{r}
library(gglorenz)

ggplot(dw_subset$variables) +
  stat_lorenz(aes(weight = weights(dw_subset), x = temps, color = "Toutes les PCS"), color = "black", linetype = "dotted", desc = FALSE) +
  stat_lorenz(aes(weight = weights(dw_subset), x = temps, color = CS8), desc = FALSE) +
  coord_fixed() +
  geom_abline(linetype = "dashed") +
  scale_colour_discrete(name  = sjlabelled::get_label(temps_quotid_personne$CS8)) +
  labs(x = "Part cumulée des individus",
       y = "Part cumulée des temps de déplacements",
       title = "Inégalités des temps de déplacement")
```

