---
title: "Nombre de déplacements, distribution"
author: "Cantien Collinet"
date: "`r format(Sys.time(), '%A %d %B %Y')`"
output:
  pdf_document: default
  html_notebook: default
---

# Préparation des données ----
Installation des librairies et importation des données
```{r setup, results='hide', message=FALSE}
source("support/preparation.R")

# Calcul du nombre de déplacements
nb_deplacements_brut <- deplacements %>%
  group_by(NQUEST, NP) %>%
  count %>%
  right_join(individus_CS8_short, by = c("NQUEST", "NP")) %>%
  mutate(n = tidyr::replace_na(n, 0)) %>% # Individus immobiles
  filter(!is.na(CS8)) %>%
  var_labels(n = "Nombre de déplacements quotidiens par personne")

# Tableau avec les individus de toutes les PCS de niveau 1
nb_deplacements <- nb_deplacements_brut %>%
  mutate(CS8 = sjlabelled::as_label(CS8, prefix = TRUE))
nb_deplacements <-  sjlabelled::copy_labels(nb_deplacements, nb_deplacements_brut)

# Données pondérées
nb_deplacements_w <- svydesign(ids = ~1,
                data = nb_deplacements,
                weights = ~POIDSP)

# Tableau avec uniquement les CPIS, employés et ouvriers
nb_deplacements_subset <- subset(nb_deplacements_brut, CS8 %in% c(3, 5, 6))
nb_deplacements_subset <- nb_deplacements_subset %>%
  mutate(CS8 = sjlabelled::as_label(CS8, prefix = TRUE))
nb_deplacements_subset <-  sjlabelled::copy_labels(
  nb_deplacements_subset,
  nb_deplacements_brut
)

# Données pondérées
nb_deplacements_subset_w <- svydesign(ids = ~1,
                data = nb_deplacements_subset,
                weights = ~POIDSP)
```

# Exploration ----

## Distribution des temps de déplacements par jour et par personne ----

Vérification qu'il n'y ait pas de valeurs fausses ou surprenantes dans la distribution.
```{r, message=FALSE}
ggplot(nb_deplacements_w$variables, aes(weight = weights(nb_deplacements_w), x = n)) +
  geom_density()
```

```{r, message=FALSE}
ggplot(nb_deplacements_w$variables, aes(
  weight = weights(nb_deplacements_w),
  x = CS8,
  y = n,
  color = CS8)
  ) +
  geom_boxplot(outlier.shape = NA, varwidth = TRUE) +
  ggtitle("Nombre de déplacements quotidiens par personne") +
  ylab("Nombre de déplacements quotidiens") +
  xlab("PCS de niveau 1") +
  guides(color = FALSE) +
  theme(axis.title.y = element_text(vjust = 0)) +
  coord_cartesian(ylim = c(0, 12.5))
```

Calcul de la moyenne
```{r, message=FALSE}
nb_deplacements_moyennes <- svyby(~n, ~CS8, nb_deplacements_w, svymean)
```

Calcul des quartiles et quantiles
```{r, warning=FALSE, message=FALSE}
nb_deplacements_quantiles <- svyby(
  ~n,
  ~CS8,
  nb_deplacements_w,
  svyquantile,
  quantiles = c(0.1, 0.25, 0.5, 0.75, .9),
  ci = TRUE,
  vartype= "ci"
)
```

Calcul des coefficients de Gini
```{r, message=FALSE}
library(convey)
nb_deplacements_cw <- convey_prep(nb_deplacements_w)
nb_deplacements_gini <- svyby(~n, ~CS8, nb_deplacements_cw, svygini)
```

```{r, echo=FALSE}
nb_deplacements_moyennes_table <- nb_deplacements_moyennes[1:2] %>%
  mutate_if(is.numeric, round, 1) %>%
  rename("Moyenne" = "n")

nb_deplacements_quantiles_table <- nb_deplacements_quantiles[1:6] %>%
  mutate_if(is.numeric, round, 1) %>%
  rename("1er décile" = "0.1", "1er quartile" = "0.25", "Médiane" = "0.5", "3e quartile" = "0.75", "9e décile" = "0.9")

nb_deplacements_gini_table <- nb_deplacements_gini[1:2] %>%
  mutate_if(is.numeric, round, 3) %>%
  rename("Coefficient de Gini" = "n")

recap_nb_deplacements <- nb_deplacements_moyennes_table %>%
  full_join(nb_deplacements_quantiles_table, by = c("CS8")) %>%
  full_join(nb_deplacements_gini_table, by = c("CS8")) %>%
  sjlabelled::copy_labels(nb_deplacements) %>%
  label_to_colnames()

knitr::kable(recap_nb_deplacements, caption = "Déplacements quotidiens par personne")
```

Visualisation des courbes de Lorenz
```{r}
library(gglorenz)

ggplot(nb_deplacements_subset_w$variables) +
  stat_lorenz(aes(weight = weights(nb_deplacements_subset_w), x = n, colour = CS8), desc = FALSE) +
  coord_fixed() +
  geom_abline(linetype = "dashed") +
  scale_colour_discrete(name  = sjlabelled::get_label(nb_deplacements_subset_w$CS8)) +
  labs(x = "Part cumulée des individus",
       y = "Part cumulée du nombre de déplacements quotidiens",
       title = "Inégalités du nombre de déplacements quotidiens")
```

```{r}
ggplot(nb_deplacements_subset_w$variables, aes(
  weight = weights(nb_deplacements_subset_w),
  x = n,
  color = CS8,
  fill = CS8
)) +
  geom_density(adjust=1.5, alpha = .4) +
  scale_colour_discrete(name  = sjlabelled::get_label(nb_deplacements_subset_w$CS8)) +
  scale_fill_discrete(name  = sjlabelled::get_label(nb_deplacements_subset_w$CS8)) +
  scale_x_continuous(
    breaks = seq(0, 22, 2),
    minor_breaks = waiver(),
    sec.axis = dup_axis(name = NULL)
  ) +
  labs(
    title = "Distribution du nombre de déplacements quotidiens par personne",
    x = sjlabelled::get_label(nb_deplacements_subset$n),
    y = "Fréquence"
  )
```

```{r}
ggplot(nb_deplacements_subset_w$variables, aes(
  weight = weights(nb_deplacements_subset_w),
  x = n,
  fill = CS8
)) +
  geom_density(adjust=1.5, position = "fill", alpha = .4) +
  scale_colour_discrete(name  = sjlabelled::get_label(nb_deplacements_subset_w$CS8)) +
  scale_fill_discrete(name  = sjlabelled::get_label(nb_deplacements_subset_w$CS8)) +
  scale_x_continuous(
    breaks = seq(0, 22, 2),
    minor_breaks = waiver(),
    sec.axis = dup_axis(name = NULL)
  ) +
  scale_y_continuous(
    breaks = c(0, 0.33, 0.66, 1),
    minor_breaks = waiver(),
    sec.axis = dup_axis(name = NULL)
  ) +
  labs(
    title = "Distribution relative du nombre de déplacements quotidiens par personne",
    x = sjlabelled::get_label(nb_deplacements_subset$n),
    y = "Fréquence relative"
  )
```

