---
title: "Exploitation de l'EGT 2010"
author: "Cantien Collinet"
date: "`r format(Sys.time(), '%A %d %B %Y')`"
output:
  pdf_document: default
  html_notebook: default
---

# Préparation du traitement
Installation des librairies et importation des données
```{r, setup, results='hide', message=FALSE}
library(tidyverse)
library(haven)
library(viridis)

# Viridis colors as default for ggplot2 : easier to read by those with colorblindness, and print well in grey scale.
options(ggplot2.continuous.colour="viridis")
options(ggplot2.continuous.fill = "viridis")
scale_colour_discrete <- scale_colour_viridis_d
scale_fill_discrete <- scale_fill_viridis_d

menages <- read_sas("../data/men2010.sas7bdat")
individus <- read_sas("../data/ind2010.sas7bdat")
deplacements <- read_sas("../data/dplct2010.sas7bdat")
trajets <- read_sas("../data/trajet2010.sas7bdat")

# Recode to factors, except a few columns
menages <- menages %>%
  mutate_at(vars(-POIDSM, -MNP, -MNP5, -MNPMOB, -MNPACT, -LOY_HC, -CHG, -LOY_PARK, -NBPI, -SURF, -ANEM, -MNEM, -NB_VELO, -NB_VAE, -NB_2RM, -NB_VEH, -ANKMRM1, -ANKMV1, -CPTKMV1, -ANKMV2, -CPTKMV2, -ANKMV3, -CPTKMV3, -ANKMV4, -CPTKMV4), factor)
individus <- individus %>%
  mutate_at(vars(-POIDSP, -AGE, -NBDEPL, -NBDEPLVP, -NBDEPLVPC, -NBDEPLTC, -NBDEPLVELO, -NBDEPL2RM, -NBDEPLMAP, -DDOMTRAV), factor)
deplacements <- deplacements %>%
  mutate_at(vars(-POIDSP, -DPORTEE, -DUREE, -NBTRAJ, -NBTRAJVP, -NBTRAJVPC, -NBTRAJTC, -NBTRAJVELO, -NBTRAJ2RM, -NBCO), factor)
trajets <- trajets %>%
  mutate_at(vars(-POIDSP, -TPORTEE), factor)
```

# Exploration du jeu de données

## PCS 56, répartition par sexe

```{r}
CS24L_56 <- individus %>%
  filter(CS24L == 56) %>%
  mutate(SEXE = as.factor(SEXE)) %>%
  count(SEXE)
```
```{r, echo=FALSE}
knitr::kable(CS24L_56, caption = "Personnels des services directs aux particuliers, nourrices, gens de maison, femmes de ménage : répartition par sexe")
```

## Nombre de déplacements par jour et par personne

```{r}
deplacements_jour_personne <- deplacements %>%
  group_by(NQUEST, NP) %>%
  count %>%
  right_join(individus, by = c("NQUEST", "NP")) %>%
  mutate(n = replace_na(n, 0)) %>%
  group_by(JDEP) %>%
  summarise(w_mean_nb_deplacements = weighted.mean(n, POIDSP))
```
```{r, echo=FALSE}
knitr::kable(deplacements_jour_personne, digits = 2, caption = "Déplacements par jour et par personne")
```

## Nombre de déplacements quotidiens par personne

```{r}
deplacements_quotid_personne <- deplacements %>%
  group_by(NQUEST, NP) %>%
  count %>%
  right_join(individus, by = c("NQUEST", "NP")) %>%
  mutate(n = replace_na(n, 0)) %>%
  filter(!is.na(CS8)) %>%
  group_by(CS8) %>%
  summarise(w_mean_nb_deplacements = weighted.mean(n, POIDSP))
```
```{r, echo=FALSE}
knitr::kable(deplacements_quotid_personne, digits = 2, caption = "Nombre de déplacements quotidiens en IDF par PCS de niveau 1")
```

## Distance quotidienne parcourue par personne

```{r}
distance_quotid_personne <- deplacements %>%
  group_by(NQUEST, NP) %>%
  summarise(distance = sum(DPORTEE)) %>%
  right_join(individus, by = c("NQUEST", "NP")) %>%
  mutate(distance = replace_na(distance, 0)) %>%
  filter(!is.na(CS8)) %>%
  group_by(CS8) %>%
  summarise(w_mean_distance_parcourue = weighted.mean(distance, POIDSP))
```
```{r, echo=FALSE}
knitr::kable(distance_quotid_personne, digits = 2, caption = "Distance quotidienne parcourue en IDF par PCS de niveau 1")
```

## Temps de déplacement quotidien par personne

```{r}
temps_quotid_personne <- deplacements %>%
  group_by(NQUEST, NP) %>%
  summarise(temps = sum(DUREE)) %>%
  right_join(individus, by = c("NQUEST", "NP")) %>%
  mutate(temps = replace_na(temps, 0)) %>%
  filter(!is.na(CS8)) %>%
  group_by(CS8) %>%
  summarise(w_mean_duree_passee_en_min = weighted.mean(temps, POIDSP))
```
```{r, echo=FALSE}
knitr::kable(temps_quotid_personne, digits = 2, caption = "Temps de déplacement quotidien en IDF par PCS de niveau 1")
```

## Vitesse
```{r}
vitesse <- deplacements %>%
  group_by(NQUEST, NP) %>%
  summarise(distance = sum(DPORTEE), temps = sum(DUREE)) %>%
  right_join(individus, by = c("NQUEST", "NP")) %>%
  filter(!is.na(CS8)) %>%
  group_by(CS8) %>%
  summarise(
    # na.rm = TRUE pour ne pas comptabiliser ceux qui ne se déplacent pas
    w_mean_distance_parcourue = weighted.mean(distance, POIDSP, na.rm = TRUE),
    w_mean_duree_passee_en_min = weighted.mean(temps, POIDSP, na.rm = TRUE)
  ) %>%
  mutate(vitesse_en_kmh = w_mean_distance_parcourue / w_mean_duree_passee_en_min * 60) %>%
  select(CS8, vitesse_en_kmh)
```
```{r, echo=FALSE}
knitr::kable(vitesse, digits = 2, caption = "Vitesse des déplacements en IDF par PCS de niveau 1")
```

## Calcul du nombre quotidiens de déplacements retour au domicile par personne
```{r}
retours_domicile_quotid_personne <- deplacements %>%
  filter(DESTMOT_IAURIF02 == 7) %>%
  group_by(NQUEST, NP) %>%
  count %>%
  right_join(individus, by = c("NQUEST", "NP")) %>%
  mutate(n = replace_na(n, 0)) %>%
  filter(!is.na(CS8)) %>%
  group_by(CS8) %>%
  summarise(w_mean_nb_retours_domicile = weighted.mean(n, POIDSP))
```
```{r, echo=FALSE}
knitr::kable(retours_domicile_quotid_personne, digits = 2, caption = "Retours quotidiens au domicile en IDF par PCS de niveau 1")
```

## Récapitulatif par CS8

```{r}
recapitulatif <- deplacements_quotid_personne %>%
  left_join(distance_quotid_personne, by = c("CS8")) %>%
  left_join(temps_quotid_personne, by = c("CS8")) %>%
  left_join(vitesse, by = c("CS8")) %>%
  left_join(retours_domicile_quotid_personne, by = c("CS8"))
  
```
```{r, echo=FALSE}
recapitulatif <- recapitulatif %>%
  rename(
    nb_deplacements = w_mean_nb_deplacements,
    distance_parcourue = w_mean_distance_parcourue,
    duree_passee_en_min = w_mean_duree_passee_en_min,
    nb_retours_domicile = w_mean_nb_retours_domicile,
  )
knitr::kable(recapitulatif, digits = 2, caption = "Mobilité quotidienne en IDF par PCS de niveau 1")
```

## Personnes où la CS8 est non renseignée

```{r}
CS8_non_renseignee <- individus %>%
  mutate(CS8 = if_else(is.na(CS8), "undefined", "defined"))
```
```{r}
CS8_non_renseignee_age <- CS8_non_renseignee %>%
  filter(CS8 == "undefined") %>%
  group_by(AGE) %>%
  count
```
```{r, echo=FALSE}
knitr::kable(CS8_non_renseignee_age, caption = "Personnes dont la CS8 n'est pas renseignée, par âge")
```
```{r}
ggplot(CS8_non_renseignee) +
  geom_bar(aes(x = AGE, fill = CS8), stat = "count", position = "stack")
```
```{r}
CAT_des_CS8_non_renseignee <- CS8_non_renseignee %>%
  filter(CS8 == "undefined", AGE >= 15) %>%
  group_by(CAT) %>%
  count
```
```{r, echo=FALSE}
knitr::kable(CAT_des_CS8_non_renseignee, caption = "15+ ans dont la CS8 n'est pas renseignée, par catégorie de personne")
```
```{r}
CAT_simplifiee_des_CS8_non_renseignee <- CS8_non_renseignee %>%
  filter(CS8 == "undefined", AGE >= 15) %>%
  mutate(CAT = if_else(CAT %in% c(10:15, 25:30), "actifs occupes", "autres")) %>%
  group_by(CAT) %>%
  count
```
```{r, echo=FALSE}
knitr::kable(CAT_simplifiee_des_CS8_non_renseignee, caption = "15+ ans dont la CS8 n'est pas renseignée, répartition entre actifs occupés et les autres")
```

## Distribution des temps de déplacements par jour et par personne

```{r}
temps_quotid_personne <- deplacements %>%
  group_by(NQUEST, NP) %>%
  summarise(temps = sum(DUREE)) %>%
  left_join(individus, by = c("NQUEST", "NP")) %>%
  filter(!is.na(CS8)) %>%
  group_by(CS8)

ggplot(temps_quotid_personne, aes(x = 1, y = temps, color = CS8)) +
  facet_grid(cols = vars(CS8)) +
  geom_boxplot(outlier.shape = NA) +
  coord_cartesian(ylim = c(0, 350)) +
  ggtitle("Distribution de la durée quotidienne des déplacements par personne") +
  ylab("Temps quotidien alloué aux déplacements (en min)") +
  theme(axis.text.x = element_blank(), axis.ticks.x = element_blank())

```