---
title: "Exploitation de l'EGT 2010"
author: "Cantien Collinet"
date: "`r format(Sys.time(), '%A %d %B %Y')`"
output:
  pdf_document: default
  html_notebook: default
---

# Préparation du traitement
Installation des librairies et importation des données
```{r results='hide', message=FALSE}
library(tidyverse)
library(haven)
library(viridis)

menages <- read_sas("../data/men2010.sas7bdat")
individus <- read_sas("../data/ind2010.sas7bdat")
deplacements <- read_sas("../data/dplct2010.sas7bdat")
trajets <- read_sas("../data/trajet2010.sas7bdat")
```

# Exploration du jeu de données

Nombre de déplacements par jour et par personne
```{r}
deplacements_jour_personne <- deplacements %>%
  group_by(NQUEST, NP, JDEP) %>%
  count %>%
  group_by(JDEP) %>%
  summarise(mean_nb_deplacements = mean(n, na.rm = TRUE))
```
```{r, echo=FALSE}
knitr::kable(deplacements_jour_personne, digits = 2, caption = "Déplacements par jour et par personne")
```

```{r}
CS24L_52 <- individus %>%
  filter(CS24L == 56) %>%
  count(SEXE)
```
```{r, echo=FALSE}
knitr::kable(CS24L_52, caption = "Personnels des services directs aux particuliers, nourrices, gens de maison, femmes de ménage : répartition par sexe")
```

Nombre de déplacements quotidiens par personne
```{r}
deplacements_quotid_personne <- deplacements %>%
  group_by(NQUEST, NP) %>%
  count %>%
  left_join(individus, by = c("NQUEST", "NP")) %>%
  filter(!is.na(CS8)) %>%
  group_by(CS8) %>%
  summarise(mean_nb_deplacements = mean(n))
```

Distance quotidienne parcourue par personne
```{r}
distance_quotid_personne <- deplacements %>%
  group_by(NQUEST, NP) %>%
  summarise(distance = sum(DPORTEE)) %>%
  left_join(individus, by = c("NQUEST", "NP")) %>%
  filter(!is.na(CS8)) %>%
  group_by(CS8) %>%
  summarise(mean_distance_parcourue = mean(distance, na.rm = TRUE))
```

Temps de déplacement quotidien par personne
```{r}
temps_quotid_personne <- deplacements %>%
  group_by(NQUEST, NP) %>%
  summarise(temps = sum(DUREE)) %>%
  left_join(individus, by = c("NQUEST", "NP")) %>%
  filter(!is.na(CS8)) %>%
  group_by(CS8) %>%
  summarise(mean_duree_passee = mean(temps, na.rm = TRUE))
```

Nombre quotidiens de déplacements retour au domicile par personne
```{r}
retours_domicile_quotid_personne <- deplacements %>%
  filter(DESTMOT_IAURIF02 == 7) %>%
  group_by(NQUEST, NP) %>%
  count %>%
  left_join(individus, by = c("NQUEST", "NP")) %>%
  filter(!is.na(CS8)) %>%
  group_by(CS8) %>%
  summarise(mean_nb_retours_domicile = mean(n))
```

Récapitulatif par CS8
```{r}
recapitulatif <- deplacements_quotid_personne %>%
  left_join(distance_quotid_personne, by = c("CS8")) %>%
  left_join(temps_quotid_personne, by = c("CS8")) %>%
  left_join(retours_domicile_quotid_personne, by = c("CS8"))
```
```{r, echo=FALSE}
knitr::kable(recapitulatif, digits = 2, caption = "Mobilité quotidienne en IDF par PCS de niveau 1")
```

Distribution des temps de déplacements par jour et par personne
```{r}
temps_quotid_personne <- deplacements %>%
  group_by(NQUEST, NP) %>%
  summarise(temps = sum(DUREE)) %>%
  left_join(individus, by = c("NQUEST", "NP")) %>%
  filter(!is.na(CS8)) %>%
  group_by(CS8)

ggplot(temps_quotid_personne, aes(x = 1, y = temps, color = CS8)) +
  scale_color_viridis() +
  facet_grid(cols = vars(CS8)) +
  geom_boxplot(outlier.shape = NA) +
  coord_cartesian(ylim = c(0, 350)) +
  ggtitle("Distribution de la durée quotidienne des déplacements par personne") +
  ylab("Temps quotidien alloué aux déplacements (en min)") +
  theme(axis.text.x = element_blank(), axis.ticks.x = element_blank())

```