---
title: "Exploration du jeu de données"
author: "Cantien Collinet"
date: "`r format(Sys.time(), '%A %d %B %Y')`"
output:
  pdf_document: default
  html_notebook: default
---

# Préparation des données
Installation des librairies et importation des données
```{r, setup, results='hide', message=FALSE}
source("support/preparation.R")
individus_CS8_short <- individus %>%
  var_labels(
    CS8 = "PCS niv. 1"
  ) %>%
  val_labels(
    CS8 = c(
      "Agri." = "1",
      "Art." = "2",
      "CPIS" = "3",
      "P.I." = "4",
      "Empl." = "5",
      "Ouvr." = "6",
      "Retr." = "7",
      "Autres" = "8"
    )
  )
```

# Exploration

## PCS 56, répartition par sexe

```{r}
CS24L_56 <- individus %>%
  filter(CS24L == 56) %>%
  count(SEXE)
```
```{r, echo=FALSE}
CS24L_56_labelled <- CS24L_56 %>%
  mutate(SEXE = sjlabelled::as_label(SEXE)) %>%
  rename("Nombre d'individus" = n) %>%
  label_to_colnames()
knitr::kable(CS24L_56_labelled, caption = "Personnels des services directs aux particuliers, nourrices, gens de maison, femmes de ménage : répartition par sexe")
```

## Nombre de déplacements par jour et par personne

```{r}
deplacements_jour_personne <- deplacements %>%
  group_by(NQUEST, NP) %>%
  count %>%
  right_join(individus, by = c("NQUEST", "NP")) %>%
  mutate(n = tidyr::replace_na(n, 0)) %>%
  group_by(JDEP) %>%
  summarise(w_mean_nb_deplacements = weighted.mean(n, POIDSP))
```
```{r, echo=FALSE}
deplacements_jour_personne_labelled <- deplacements_jour_personne %>%
  mutate(JDEP = sjlabelled::as_label(JDEP)) %>%
  rename('Moyenne individuelle du nombre de déplacements' = w_mean_nb_deplacements) %>%
  label_to_colnames()
knitr::kable(deplacements_jour_personne_labelled, digits = 2, caption = "Déplacements par jour et par personne")
```

## Nombre de déplacements quotidiens par personne

```{r}
deplacements_quotid_personne <- deplacements %>%
  group_by(NQUEST, NP) %>%
  count %>%
  right_join(individus_CS8_short, by = c("NQUEST", "NP")) %>%
  mutate(n = tidyr::replace_na(n, 0)) %>% # Individus immobiles
  filter(!is.na(CS8)) %>%
  group_by(CS8) %>%
  summarise(w_mean_nb_deplacements = weighted.mean(n, POIDSP))
```
```{r, echo=FALSE}
deplacements_quotid_personne_labelled <- deplacements_quotid_personne %>%
  mutate(CS8 = sjlabelled::as_label(CS8, prefix = TRUE)) %>%
  rename("Moyenne individuelle du nombre de déplacements quotidiens" = w_mean_nb_deplacements) %>%
  label_to_colnames()
  
knitr::kable(deplacements_quotid_personne_labelled, digits = 2, caption = "Nombre de déplacements quotidiens en IDF par PCS de niveau 1")
```

## Part d'immobiles

```{r}
immobiles <- deplacements %>%
  # Nombre de déplacements par personne
  group_by(NQUEST, NP) %>%
  count %>%
  right_join(individus_CS8_short, by = c("NQUEST", "NP")) %>%
  # Personnes avec aucun déplacement
  mutate(n_deplacements = tidyr::replace_na(n, 0)) %>%
  mutate(immobile = (n_deplacements == 0)) %>%
  mutate(immobile = as_factor(immobile)) %>%
  # Fréquence pondérée
  group_by(CS8, immobile) %>%
  count(CS8, immobile, wt = POIDSP, .drop=FALSE) %>%
  group_by(CS8) %>%
  mutate(freq = n / sum(n)) %>%
  ungroup() %>%
  # Immobiles seulement
  filter(immobile == TRUE, !is.na(CS8)) %>%
  select(CS8, freq) %>%
  # En %
  mutate(freq = freq * 100) %>%
  rename(freq_immobiles = freq)
```
```{r, echo=FALSE}
immobiles_labelled <- immobiles %>%
  mutate(CS8 = sjlabelled::as_label(CS8, prefix = TRUE)) %>%
  rename("Immobiles (%)" = freq_immobiles) %>%
  label_to_colnames()
  
knitr::kable(immobiles_labelled, digits = 2, caption = "Nombre de déplacements quotidiens en IDF par PCS de niveau 1")
```

## Distance quotidienne parcourue par personne

```{r}
distance_quotid_personne <- deplacements %>%
  group_by(NQUEST, NP) %>%
  summarise(distance = sum(DPORTEE)) %>%
  right_join(individus_CS8_short, by = c("NQUEST", "NP")) %>%
  mutate(distance = tidyr::replace_na(distance, 0)) %>%
  filter(!is.na(CS8)) %>%
  group_by(CS8) %>%
  summarise(w_mean_distance_parcourue = weighted.mean(distance, POIDSP))
```
```{r, echo=FALSE}
distance_quotid_personne_labelled <- distance_quotid_personne %>%
  mutate(CS8 = sjlabelled::as_label(CS8, prefix = TRUE)) %>%
  rename("Distance quotidienne parcourue (km)" = w_mean_distance_parcourue) %>%
  label_to_colnames()
knitr::kable(distance_quotid_personne_labelled, digits = 2, caption = "Distance quotidienne parcourue en IDF par PCS de niveau 1")
```

## Temps de déplacement quotidien par personne

```{r}
temps_quotid_personne <- deplacements %>%
  group_by(NQUEST, NP) %>%
  summarise(temps = sum(DUREE)) %>%
  right_join(individus_CS8_short, by = c("NQUEST", "NP")) %>%
  mutate(temps = tidyr::replace_na(temps, 0)) %>%
  filter(!is.na(CS8)) %>%
  group_by(CS8) %>%
  summarise(w_mean_duree_passee_en_min = weighted.mean(temps, POIDSP))
```
```{r, echo=FALSE}
temps_quotid_personne_labelled <- temps_quotid_personne %>%
  mutate(CS8 = sjlabelled::as_label(CS8, prefix = TRUE)) %>%
  rename("Durée quotidienne de déplacement (min)" = w_mean_duree_passee_en_min) %>%
  label_to_colnames()
knitr::kable(temps_quotid_personne_labelled, digits = 0, caption = "Temps de déplacement quotidien en IDF par PCS de niveau 1")
```

## Vitesse
```{r}
vitesse <- deplacements %>%
  group_by(NQUEST, NP) %>%
  summarise(distance = sum(DPORTEE), temps = sum(DUREE)) %>%
  right_join(individus_CS8_short, by = c("NQUEST", "NP")) %>%
  filter(!is.na(CS8)) %>%
  group_by(CS8) %>%
  summarise(
    # na.rm = TRUE pour ne pas comptabiliser ceux qui ne se déplacent pas
    w_mean_distance_parcourue = weighted.mean(distance, POIDSP, na.rm = TRUE),
    w_mean_duree_passee_en_min = weighted.mean(temps, POIDSP, na.rm = TRUE)
  ) %>%
  mutate(vitesse_en_kmh = w_mean_distance_parcourue / w_mean_duree_passee_en_min * 60) %>%
  select(CS8, vitesse_en_kmh)
```
```{r, echo=FALSE}
vitesse_labelled <- vitesse %>%
  mutate(CS8 = sjlabelled::as_label(CS8, prefix = TRUE)) %>%
  rename("Vitesse de déplacement (km/h)" = vitesse_en_kmh) %>%
  label_to_colnames()
knitr::kable(vitesse_labelled, digits = 2, caption = "Vitesse des déplacements en IDF par PCS de niveau 1")
```

## Calcul du nombre quotidiens de déplacements retour au domicile par personne
```{r}
retours_domicile_quotid_personne <- deplacements %>%
  filter(DESTMOT_IAURIF02 == 7) %>%
  group_by(NQUEST, NP) %>%
  count %>%
  right_join(individus_CS8_short, by = c("NQUEST", "NP")) %>%
  mutate(n = tidyr::replace_na(n, 0)) %>%
  filter(!is.na(CS8)) %>%
  group_by(CS8) %>%
  summarise(w_mean_nb_retours_domicile = weighted.mean(n, POIDSP))
```
```{r, echo=FALSE}
retours_domicile_quotid_personne_labelled <- retours_domicile_quotid_personne %>%
  mutate(CS8 = sjlabelled::as_label(CS8, prefix = TRUE)) %>%
  rename("Nombre de retours quotidiens au domicile" = w_mean_nb_retours_domicile) %>%
  label_to_colnames()
knitr::kable(retours_domicile_quotid_personne_labelled, digits = 2, caption = "Retours quotidiens au domicile en IDF par PCS de niveau 1")
```

## Récapitulatif par CS8

```{r}
recapitulatif <- deplacements_quotid_personne %>%
  left_join(distance_quotid_personne, by = c("CS8")) %>%
  left_join(temps_quotid_personne, by = c("CS8")) %>%
  left_join(vitesse, by = c("CS8")) %>%
  left_join(retours_domicile_quotid_personne, by = c("CS8")) %>%
  left_join(immobiles, by = c("CS8"))
```
```{r, echo=FALSE}
recapitulatif <- recapitulatif %>%
  mutate(CS8 = sjlabelled::as_label(CS8, prefix = TRUE)) %>%
  rename(
    "Nb dépl." = w_mean_nb_deplacements,
    "Distance (km)" = w_mean_distance_parcourue,
    "Durée (min)" = w_mean_duree_passee_en_min,
    "Vitesse (km/h)" = vitesse_en_kmh,
    "Retours au domicile" = w_mean_nb_retours_domicile,
    "Immobiles (%)" = freq_immobiles
  ) %>%
  label_to_colnames()
knitr::kable(recapitulatif, digits = 2, caption = "Mobilité quotidienne en IDF par PCS de niveau 1")
```

## Personnes où la CS8 est non renseignée

```{r}
CS8_non_renseignee <- individus %>%
  mutate(CS8 = if_else(is.na(CS8), "undefined", "defined"))
```
```{r}
CS8_non_renseignee_trage <- CS8_non_renseignee %>%
  filter(CS8 == "undefined") %>%
  group_by(TRAGE) %>%
  count
```
```{r, echo=FALSE}
CS8_non_renseignee_trage_labelled <- CS8_non_renseignee_trage %>%
  ungroup() %>%
  mutate(TRAGE = sjlabelled::as_label(TRAGE)) %>%
  label_to_colnames()
knitr::kable(CS8_non_renseignee_trage_labelled, caption = "Personnes dont la CS8 n'est pas renseignée, par âge")
```
```{r}
ggplot(CS8_non_renseignee) +
  geom_bar(aes(x = AGE, fill = CS8), stat = "count", position = "stack")
```
```{r}
CAT_des_CS8_non_renseignee <- CS8_non_renseignee %>%
  filter(CS8 == "undefined", AGE >= 15) %>%
  group_by(CAT) %>%
  count
```
```{r, echo=FALSE}
CAT_des_CS8_non_renseignee_labelled <- CAT_des_CS8_non_renseignee %>%
  arrange(desc(n)) %>%
  ungroup() %>%
  mutate(CAT = sjlabelled::as_label(CAT)) %>%
  label_to_colnames()
knitr::kable(CAT_des_CS8_non_renseignee_labelled, caption = "15+ ans dont la CS8 n'est pas renseignée, par catégorie de personne")
```
```{r}
CAT_simplifiee_des_CS8_non_renseignee <- CS8_non_renseignee %>%
  filter(CS8 == "undefined", AGE >= 15) %>%
  mutate(CAT = if_else(CAT %in% c(10:15, 25:30), "actifs occupes", "autres")) %>%
  group_by(CAT) %>%
  count
```
```{r, echo=FALSE}
knitr::kable(CAT_simplifiee_des_CS8_non_renseignee, caption = "15+ ans dont la CS8 n'est pas renseignée, répartition entre actifs occupés et les autres")
```

## Distribution des temps de déplacements par jour et par personne

```{r, message=FALSE}
library(survey)

temps_quotid_personne <- deplacements %>%
  group_by(NQUEST, NP) %>%
  summarise(temps = sum(DUREE)) %>%
  left_join(individus_CS8_short, by = c("NQUEST", "NP")) %>%
  filter(CS8 != "(Missing)") %>%
  mutate(CS8 = sjlabelled::as_label(CS8, prefix = TRUE))

svy_temps_quotid_personne <- svydesign(ids = ~1,
                                       data = temps_quotid_personne,
                                       weights = ~POIDSP)

ggplot(svy_temps_quotid_personne$variables, aes(
  weight = weights(svy_temps_quotid_personne),
  x = CS8,
  y = temps,
  color = CS8)
  ) +
  geom_boxplot(outlier.shape = NA, varwidth = TRUE) +
  ggtitle("Distribution de la durée quotidienne des déplacements par personne") +
  ylab("Durée quotid. des déplacements (min)") +
  xlab("PCS de niveau 1") +
  guides(color = FALSE) +
  theme(axis.title.y = element_text(vjust = 0)) +
  coord_cartesian(ylim = c(0, 300))
```